【裁判字號】    91,訴,1030
【裁判日期】    920225
【裁判案由】    損害賠償
【裁判全文】
臺灣嘉義地方法院民事判決  九十一年訴字第一○三○號
    原      告  甲○○
    被      告  乙○○
右當事人間請求損害賠償事件，本院判決如左：
    主      文
被告應給付原告新台幣肆拾肆萬零捌佰伍拾伍元，及自民國九十一年九月二十日起至
清償日止，按年息百分之五計算之利息。
原告其餘之訴駁回。
訴訟費用由被告負擔五分之一；餘由原告負擔。
本判決第一項原告勝訴部分，於原告以新台幣壹拾肆萬柒仟元為被告供擔保後，得假
執行。但被告如於假執行程序實施前，以新台幣肆拾肆萬零捌佰伍拾伍元為原告預供
擔保後，得免為假執行。
原告其餘假執行之聲請駁回。
    事      實
甲、原告方面：
一、聲明：
（一）被告應給付原告新台幣（下同）二百六十八萬零九百九十九元，及自附帶民事
      起訴狀繕本送達翌日即民國九十一年九月二十日起至清償日止，按年息百分之
      五計算之利息；
（二）願供擔保，請准予宣告假執行。
二、陳述：
（一）被告於九十年五月五日下午，駕駛車號Ｃ４─七００二號自小客車，沿嘉義市
      ○區○○路由東向西行駛，原應注意車前狀況及行車速度，應依標誌之規定，
      而依當時天候晴、柏油路面、路面乾燥無缺陷、無障礙物、視距良好等情形，
      又無不能注意之情事，於同日下午三時二分許，行經嘉義市○區○○路二二八
      紀念館（距離大雅路與啟明路口約六百公尺）前，竟疏未注意車前狀況，貿然
      以高達時速九十公里之速度行駛，適有原告駕駛車號ＦＶ五─０六九號機車自
      啟明路左轉逆向駛入大雅路，兩車遂於上址發生對撞，致原告受有頭部外傷併
      蜘蛛膜下腔出血、多處顏面撕裂傷併顏面骨折及兩眼外傷性視神經病變之傷害
      等情，業經鈞院九十一年度交易字第八十號判決有罪確定，其因過失不法侵害
      原告之身體、健康，依法應對原告負賠償責任。
（二）原告因本件車禍，已支出下列用，爰依法請求下列金額及法定遲延利息：
      醫療費用一萬一千元七百八十七元；
      看護費用二萬元；
      減少勞動能力之損害部分：
        因本件車禍造成兩眼視野左邊半盲，殘廢等級應為第七級，減少勞動能力之
        比例為百分之六十九‧二一，以目前勞工基本工資為一萬五千八百四十元為
        標準，則原告每年減少勞動能力之年收入損失應為十三萬一千五百五十四元
        。又事故發生時。原告之年齡為四十三歲，距六十歲之勞工退休年齡有十七
        年之勞動能力，依霍夫曼計算法計算，原告應可請求一百六十四萬九千二百
        十二元之賠償。
      精神慰撫金部分：
        原告因本件事故遭受之傷害，時值四十三歲，正值壯，年所受身體及精神之
        痛苦，不言可喻，爰請求慰撫金一百萬元之賠償
三、證據：提出診斷證明書、醫療費收據為證。
乙、被告方面：
一、聲明：
    駁回原告之訴；如受不利之判決，願供擔保，請准免為假執行之宣告。
二、陳述：
    原告實際上並未支出二十萬元之醫療費用；且其受傷之程度，亦僅係造成生活上
    行動之不便，並毋須看護照顧；而其精神慰撫金之請求亦過高。又被告無照且超
    速駕駛，於車禍之發生亦有重大過失。
丙、本院依職權調閱本院九十一年度交易字第八十號刑事卷宗。
    理    由
一、原告起訴主張：被告於九十年五月五日下午，駕駛車號Ｃ４─七００二號自小客
    車，沿嘉義市○區○○路由東向西行駛，行經嘉義市○區○○路二二八紀念館前
    ，竟疏未注意車前狀況，貿然以高達時速九十公里之速度行駛，適與原告駕駛車
    號ＦＶ五─０六九號機車自啟明路左轉逆向駛入大雅路，兩車遂於上址發生對撞
    ，致原告受有頭部外傷併蜘蛛膜下腔出血、多處顏面撕裂傷併顏面骨折及兩眼外
    傷性視神經病變之傷害。原告因本件車禍，受有損害，爰依法請求醫療費用一萬
    一千元七百八十七元，看護費用二萬元，減少勞動能力之損失一百六十四萬九千
    二百十二元之賠償及精神慰撫金一百萬元等語。被告則以：車禍係因原告本身之
    過失所致，被告並無過失，且被告縱有過失，原告請求之上開費用均屬過高，原
    告應先證明等語，資為抗辯。
二、本件原告主張被告於前開時地駕駛車牌號碼Ｃ４─七００二自用小客車，撞擊原
    告騎乘之車牌號碼ＦＶ五─０六九號機車，致原告受有頭部外傷併蜘蛛膜下腔出
    血、多處顏面撕裂傷併顏面骨折及兩眼外傷性視神經病變傷害之事實，業據提出
    嘉義基督教醫院診斷證明書為證，且為被告所不爭執；而被告駕車與原告騎乘之
    機車於前開時地發生車禍等情，亦有偵查卷附道路交通事故調查報告表可參；被
    告前開行為，並經本院九十一年度交易字第八十號刑事判決有罪確定，此有前開
    刑事判決書足憑，自堪信原告之主張為真。
三、按行車速度，應依標誌之規定，無標誌者，在市區道路，時速不得超過四十公里
    ，又汽車行駛時，應注意車前狀況，並隨時採取必要之安全措施，道路交通安全
    規則第九十三條第一項第一款前段、第九十四條第三項分別定有明文。查本件肇
    事當時係晴天，日間自然光線，路面乾燥、無缺陷、無障礙物、視距良好等情，
    亦有上開交通事故調查報告表及現場照片可憑，被告駕車途經該處，自應注意上
    開規定，且其若依肇事路段速限四十公里以下之速度行駛，亦應有足夠時間採取
    必要之避撞安全措施，而依當時情形，並無不能注意之情事，竟仍疏於注意即貿
    然超速行駛而肇事，致原告受有右開傷害，對於車禍之發生，自有過失。
四、按因故意或過失，不法侵害他人之權利者，負損害賠償責任；汽車、機車或其他
    非依軌道行駛之動力車輛，在使用中加損害於他人者，駕駛人應賠償因此所生之
    損害。但於防止損害之發生，已盡相當之注意者，不在此限；不法侵害他人之身
    體或健康者，對於被害人因此喪失或減少勞動能力，或增加生活上之需要時，應
    負損害賠償責任；又不法侵害他人之身體、健康、名譽或自由者，被害人雖非財
    產上之損害，亦得請求賠償相當之金額。民法第一百八十四條第一項、第一百九
    十一條之二、第一百九十三條第一項、第一百九十五條第一項，分別定有明文。
    原告依前開規定，請求被告賠償損害，即非無據，茲就原告請求之金額，分別審
    酌如下：
    （一）醫療費用部分：
          原告雖主張其因本件車禍支出醫療費一萬一千七百八十七元，惟依原告提
          出之聖馬爾定醫院、嘉義基督教醫院之醫療費收據所示，其自行負擔之部
          分為一萬一千七百八十七元；惟其中證書費用七百元係屬非醫療所必需之
          費用，應予扣除，故原告該部分之請求以一萬一千零八十七元為有理由，
          逾此部分之請求，則無理由。
    （二）增加生活負擔部分：
          原告主張其因車禍受傷住院十日間期，需受看護，以每日二千元之看護費
          計，共計增加二萬元看護費之支出，惟依原告提出之診斷書之住院期間係
          從九十年五月五日至同年月十四日止，共計十日，以每日二千元之標準計
          ，看護費用應為二萬元，惟其中九十年五月五日至同年月八日止，合計四
          日因均在加護病房內，應無需看護，自應予扣除，故原告該部分之請求以
          一萬二千元為有理由，逾此部分之請求，則無理由。
    （三）減少勞動能力之損失：
          原告因本件車禍受傷，經醫師診斷後判定殘廢等級為第十級，減少勞動能
          力比例為百分之四十六‧一四（參照曾隆興所著現代損害賠償法論第三百
          二十四頁），而依勞工基本工資一萬五千八百四十元為基準，加上，車禍
          事故時原告年齡為四十三歲，以六十歲之退休年齡算，應尚有十七年之勞
          動能力，故依霍夫曼計算法扣除中間利息，原告一次請求賠償損失金額為
          一百零九萬九千四百七十九元【其計算式為：【（一五八四○ｘ十二ｘ○
          ‧四六一四=八七七○三）、（八七七○三ｘ十二‧0000000=00
          00000元（小數點以下四捨五入）】，故原告此部分之請求以一百零
          九萬九千四百七十九元之範圍內為有理由，逾此部分之請求，則無理由。
    （四）非財產上之損害（即精神慰撫金）部分：
          查原告於車禍發生時，為四十三歲，正值壯年，因被告之過失發生車禍致
          受有前開之傷害，精神及身體上自受有相當之痛苦；本院審酌原告專科畢
          業、每月薪資約二萬元、無不動產、育有二名子女；被告國中畢業，每月
          收入約三萬元，有二台車子（其中一台已被調銷牌照），無不動產，育有
          三名子女等情，業據兩造供述在卷，認原告請求非財產上之損害於二十萬
          元範圍內為有理由，逾此部分之請求，則無理由。
    （五）綜上所述，原告請求被告賠償財產上及非財產上之損害，共計以一百三十
          二萬二千五百六十六元為有理由。
五、按損害之發生或擴大，被害人與有過失者，法院得減輕賠償金額或免除之，民法
    第二百十七條第一項定有明文。本件車禍之發生固有因被告未注意車前狀況及超
    速所致，惟原告駕駛重型機車，於劃有分向限制線路段，逆向行駛，係為本件車
    禍之肇事主因，此有原告所不爭之道路交通事故調查報告表、交通事故現場照片
    及臺灣省嘉雲區車輛行車事故鑑定委員會鑑定意見書及覆議結果，均附於警卷及
    偵查卷內可參（見九十年偵字第四八八四號卷），足見兩造對於車禍之發生，均
    有過失；本院斟酌原告於劃有分向限制線路段，逆向行駛；而被告係超速、未注
    意車前狀況之疏失等情，認原告對於車禍之發生，應負三分之二責任；故原告對
    於前開請求有理由部分，尚應扣除其應負擔之三分之二責任，其請求以四十四萬
    零八百五十五元（一百三十二萬二千五百六十六元除以三，四捨五入），及自附
    帶民事起訴狀繕本送達翌日即九十一年九月二十日起至清償日止，按年息百分之
    五計算之利息，為有理由，應予准許；逾此部分之請求，則無理由，應予駁回。
六、本判決原告勝訴部分，兩造均陳明願供擔保，聲請宣告假執行及免為假執行，經
    核均無不合，爰分別酌定相當之擔保金額宣告之；至原告敗訴部分，其假執行之
    聲請即失其依據，併予駁回。
七、本件事證已臻明確，兩造其餘攻擊防禦方法，對本判決結果不生影響，爰不一一
    論述，附此指明。
八、據上論結，本件原告之訴為一部有理由，一部無理由，依民事訴訟法第七十九條
    但書、第三百九十條第二項、第三百九十二條，判決如主文。
中      華      民      國    九十二    年      二      月    二十五    日
~B臺灣嘉義地方法院民事第二庭
~B    法  官  蕭道隆
右為正本，係照原本作成。
如對本判決上訴須於判決送達後廿日內向本院提出上訴狀
中      華      民      國    九十二    年      二      月    二十五    日
~B    書記官  沈育坤


司法院資訊處製作；財團法人民間司法改革基金會備份。
